【裁判字號】    95,訴,352
【裁判日期】    950509
【裁判案由】    洗錢防制法
【裁判全文】
臺灣士林地方法院刑事判決               95年度訴字第352號
公  訴  人  臺灣士林地方法院檢察署檢察官
被      告  甲○○
                    號4樓頂
                    現另案羈押於臺灣士林看守所
上列被告因洗錢防制法案件，經檢察官提起公訴（95年度偵緝字
第57號），被告於本院準備程序中就被訴之事實為有罪之陳述，
經本院合議庭裁定改由受命法官獨任依簡式審判程序審理並判決
如下：
    主  文
甲○○幫助掩飾因自己重大犯罪所得財物，處有期徒刑參月，如
易科罰金，以參佰元折算壹日。所得財物新臺幣陸仟元沒收，如
全部或一部不能沒收時，以其財產抵償之。
    事  實
一、甲○○因缺錢花用，見報紙分類廣告，知可藉由出售金融機
    構帳戶換取現金使用，且能預見其提供帳戶予不相識之人使
    用，可能幫助不詳之人以該帳戶掩飾其自己重大犯罪所得財
    物供為洗錢之用，竟仍不違其本意，基於幫助洗錢犯意，將
    其開戶取得之中華郵政股份有限公司（下稱中華郵政公司）
    內湖郵局開立帳號：00000000000000號，戶名：甲○○之存
    款帳戶之存摺、印鑑章、提款卡，提款卡密碼、語音密碼等
    物於93年11月下旬，在台北市○○街以新臺幣 (下同)6000
    元之代價，出售予姓名年籍不詳之成年男子，供作為其存、
    提、匯款之用，而以此方式幫助該名年籍不詳之成年男子及
    其背後不詳之犯罪集團為常業詐欺之犯行時，掩飾其重大犯
    罪所得財物而使詐欺所得不法款項及犯罪行為不易追查。嗣
    該詐欺集團於93年12月8 日上午，以「何小姐」之名義撥打
    電話向乙○○詐稱其中獎需繳交保證金，致乙○○信以為真
    而陷於錯誤，而依詐欺集團成員之指示，分別於同日上午10
    時54分許、下午2 時54分許，至雲林縣麥寮鄉麥寮郵局，將
    6 萬0,750 元、5 萬元，先後匯入甲○○之前開帳戶內，並
    旋即遭提領一空。嗣乙○○發覺有異報警處理，始循線查悉
    上情。
二、案經被害人乙○○訴由臺北市政府警察局內湖分局報告臺
    灣士林地方法院檢察署檢察官偵查起訴。
    理  由
一、訊據被告甲○○對於因看見報紙分類廣告，知可藉由出售金
    融機構帳戶換取現金使用，且能預見其提供帳戶予不相識之
    人使用，可能幫助不詳之人以該帳戶掩飾其自己重大犯罪所
    得財物供為洗錢之用，竟仍不違其本意，基於幫助洗錢犯意
    ，將其開戶取得之中華郵政公司內湖郵局開立帳號：000000
    00000000號，戶名：甲○○之存款帳戶之存摺、印鑑章、提
    款卡，提款卡密碼、語音密碼等物於93年11月下旬，在台北
    市○○街以6000元之代價，出售予姓名年籍不詳之成年男子
    ，供作為其存、提、匯款之用等情，坦承不諱，而犯罪集團
    利用上開銀行帳戶掩飾犯罪所得財物，並經被害人乙○○於
    警詢時指訴甚詳，此外復有被告在中華郵政公司內湖郵局之
    郵政存簿儲金立帳申請書、客戶歷史交易清單、查詢帳戶最
    近交易資料單各1 紙及被害人乙○○之郵局郵政國內匯款執
    據2 紙附於偵查卷可稽，事證明確。
二、按金融存款帳戶，事關存戶個人財產權益之保障，與存戶之
    印鑑章結合，其專屬性、私密性更形提高，一般人亦均有應
    妥為保管存褶、印鑑章，以防止存褶、印鑑章被他人冒用之
    認識，縱有特殊情況偶有將存褶、印鑑章交付他人之需，亦
    必深入瞭解其用途後再行提供以使用，恆係吾人日常生活經
    驗與事理；且金融帳戶為個人理財之工具，申請開設金融帳
    戶並無任何特殊之限制，一般民眾皆可以存入最低開戶金額
    之方式申請開戶，一個人可以在不同之金融機構申請多數之
    存款帳戶使用，並無何困難，此乃眾所週知之事實。則依一
    般人之社會生活經驗，苟見非親非故之人不以自己名義申請
    開戶，反而以出價收購或租用之方式向他人蒐集金融機構帳
    戶供己使用，衡情對收購者將所收購之帳戶用於掩飾犯罪所
    得乙節當有預見。況觀諸現今社會上，詐騙集團收購人頭帳
    戶，持以作為信貸、手機簡訊詐欺之事，常有所聞，出賣或
    出借帳戶予非親非故之人，受讓人係為謀非正當資金進出，
    而隱瞞其資金流程及行為人身份曝光之不法使用，幾乎已成
    為人盡皆知之犯罪手法等情，益當信而有徵。本件被告甲○
    ○明知將存褶、印鑑章、提款卡、提款卡密碼、語音轉帳密
    碼等有關個人財產、身分之物品，淪落於不明人士手中，極
    易被利用為與財產有關之犯罪工具；而與被告身分上不具密
    切關係之人，竟願以不相當之對價6000元，徵求被告提供帳
    戶以為使用，被告並為求小利加以同意，顯然對於該帳戶作
    為不法使用，有所認識且並不違背其本意，是雖卷內事證並
    無積極證據證明被告知悉該詐欺犯罪集團將如何犯罪，而無
    法於本件認定被告有常業詐欺之犯罪認識，且並無實際參與
    犯罪集團掩飾重大犯罪所得之共同犯罪意思，但其既對帳戶
    出賣交付他人使用，可能遭犯罪集團用以掩飾重大犯罪所得
    有所預見，且不違背本意而為之，應有幫助洗錢之不確定故
    意甚明。是核被告所為，係犯洗錢防制法第9 條第1 項洗錢
    罪之幫助犯。被告係對正犯資以助力而未參予犯罪行為之實
    施，應依刑法第30條第2 項減輕其刑。再被告犯幫助洗錢罪
    ，於本院審理時，業已自白犯罪，應依洗錢防制法第9 條第
    5 項後段之規定遞予減輕其刑。爰審酌被告僅係因一時缺錢
    花用，貪圖小利即提供帳戶供他人掩飾犯罪所得使用，非但
    增加被害人尋求救濟之困難，造成社會人心不安，亦助長詐
    騙集團財產犯罪之氣焰，惟其犯後業已坦承犯行，深具悔意
    ，並參酌檢察官於實行公訴時求刑3 個月等一切情狀，判處
    如主文所示之刑，並諭知易科罰金之折算標準，以示懲儆。
三、末按犯洗錢防制法之罪者，因犯罪所得財物或財產上利益，
    除應發還被害人或第三人者外，不問屬於犯人與否，沒收之
    。如全部或一部不能沒收時，追徵其價額或以其財產抵償之
    ；又所謂因犯罪所得財物，包括因犯罪取得之報酬在內。該
    法第12條第1 項、第4 條第2 款分別定有明文。是被告出售
    前述帳戶幫助洗錢所得之6000元報酬，應依前開規定予以沒
    收，如全部或一部不能沒收時，以其財產抵償之。
據上論斷，應依刑事訴訟法第273 條之1 第1 項、第299 條第1
項前段，洗錢防制法第9 條第1 項、第5 項後段、第12條第1 項
，刑法第11條、第30條第1 項前段、第2 項、第41條第1 項前段
，罰金罰鍰提高標準條例第2 條，判決如主文。
本案經檢察官王以文到庭執行職務。
中    華    民    國    95    年    5     月    9     日
                  刑事第一庭法  官  賴邦元
以上正本證明與原本無異。
如不服本判決，應於判決送達後10日內，向本院提出上訴狀。
                            書記官  楊雅淇
中    華    民    國    95    年    5     月    9     日
附錄本案論罪科刑法條之依據：
洗錢防制法第9條
犯第 2 條第 1 款之罪者，處 5 年以下有期徒刑，得併科新臺幣
三百萬元以下罰金。
犯第 2 條第 2 款之罪者，處 7 年以下有期徒刑，得併科新臺幣
五百萬元以下罰金。
以犯前二項之罪為常業者，處 3 年以上 10 年以下有期徒刑，得
併科新臺幣 1 百萬元以上 1 千萬元以下罰金。
法人之代表人、法人或自然人之代理人、受雇人或其他從業人員
，因執行業務犯前三項之罪者，除處罰行為人外，對該法人或自
然人並科以各該項所定之罰金。但法人之代表人或自然人對於犯
罪之發生，已盡力監督或為防止行為者，不在此限。
犯前四項之罪，於犯罪後六個月內自首者，免除其刑；逾六個月
者，減輕或免除其刑；在偵查或審判中自白者，減輕其刑。


司法院資訊處製作；財團法人民間司法改革基金會備份。
